臺灣士林地方法院民事判決
111年度簡上字第179號
上  訴  人  高曉梅  
訴訟代理人  周世宏  
被上訴  人  吳佳霖  
上列當事人間請求損害賠償事件，上訴人對於中華民國111年2月
14日本院士林簡易庭110年度士簡字第1733號第一審判決提起上
訴，本院於民國111 年7 月19日言詞辯論終結，判決如下：
    主  文
上訴駁回。
第二審訴訟費用由上訴人負擔。
    事實及理由
壹、被上訴人於原審起訴主張：上訴人於民國109年10月中旬某
    日，將其所申辦之門號0000000000預付卡（下稱系爭預付卡
    ），及其所申辦並開啟網路轉帳功能之陽信商業銀行股份有
    限公司帳號000000000000號帳戶（下稱系爭帳戶）之存摺、
    提款卡及密碼交付「聯合貸款中心」，嗣「聯合貸款中心」
    所屬詐欺集團成員於109年5月間，透過派愛族交友軟體結識
    被上訴人後，以LINE暱稱「林慧敏」與被上訴人聯繫，向被
    上訴人佯稱可利用OBEX網站投資賺錢云云，致被上訴人陷於
    錯誤，於109年10月21日上午10時14分許各匯款新臺幣（下
    同）10萬元、3萬6,500元至系爭帳戶內，嗣由「聯合貸款中
    心」於109 年10月21日下午1 時22分前某時許，在桃園市中
    壢區健行路之陽信銀行中壢分行旁，將系爭帳戶之存摺、提
    款卡交予上訴人，由上訴人於同日下午1 時22分至該分行臨
    櫃領取包含被上訴人所匯金額在內之款項後，上訴人再將系
    爭帳戶之存摺、提款卡及密碼資料及所領取之款項交付予「
    聯合貸款中心」，致被上訴人受有前述13萬6,500元之金錢
    損害及其他勞力支出損害，為此，爰依民法侵權行為之法律
    關係，提起本件訴訟等語，於原審聲明：㈠上訴人應給付被
    上訴人14萬5,000元，及自起訴狀繕本送達之翌日起至清償
    日止，按週年利率5％計算之利息；㈡願供擔保，請准宣告假
    執行。上訴人於原審辯以：伊沒有錢可以償還被上訴人等語
    。
參、原審對於被上訴人之請求，判決上訴人應給付被上訴人13萬
    6,500元，及自110 年9 月10日起至清償日止，按週年利率5
    %計算之利息，並依職權宣告假執行；另駁回被上訴人其餘
    之訴及假執行之聲請。上訴人對於原審判決其敗訴部分聲明
    不服，提起本件上訴（至被上訴人就其敗訴部分並未聲明不
    服，該部分已告確定）。
肆、上訴人於上訴審所陳，除與原判決記載相同者茲引用之外，
    補稱略以：上訴人當初交出帳戶資料，是以為此為辦理信貸
    之標準流程，配合「聯合徵信中心」製作金流，並未認知到
    會被拿去作詐欺取財犯罪使用，犯罪所得也非上訴人所獲得
    ，上訴人也是受害者，被上訴人之損失不應由上訴人承受等
    語。上訴聲明：原判決不利於上訴人部分廢棄；上開廢棄部
    分，被上訴人於第一審之訴駁回。
伍、被上訴人於上訴審所陳，除與原判決記載相同者茲引用之外
    ，補稱略以：上訴人所涉之刑事詐欺案件業經判決確定，認
    定上訴人參與犯罪集團共同詐欺被上訴人之錢財，上訴人抗
    辯不知悉系爭帳戶供作詐欺集團犯罪使用，並不可採等語。
    於上訴審答辯聲明：上訴駁回。
陸、得心證之理由：
一、查上訴人於109年10月中旬將其所申辦之系爭帳戶之存摺、
    提款卡及密碼等資料交付予「聯合貸款中心」，嗣「聯合貸
    款中心」所屬詐欺集團之成員向被上訴人佯稱可利用OBEX網
    站投資賺錢云云，致被上訴人陷於錯誤，於109年10月21日
    上午10時14分許匯款共13萬6,500元至系爭帳戶內，而「聯
    合貸款中心」於109 年10月21日下午，將系爭帳戶之存摺、
    提款卡交予上訴人，由上訴人提領包含被上訴人所匯金額在
    內之款項後，上訴人再將系爭帳戶之存摺、提款卡及密碼等
    資料及所領取之款項交付予「聯合貸款中心」；又上訴人因
    上開事實所涉之刑事詐欺等案件，業經本院110 年度金訴字
    第191等號、臺灣高等法院110 年度上訴字第3593等號、最
    高法院111年度台上字第2207號刑事判決（下稱刑案）有罪
    確定等情，有刑案歷審判決附卷可稽，並經本院調取刑案卷
    宗查閱在案，且為上訴人所不爭執，此部分堪信為真。
二、上訴人雖辯稱：上訴人當初交出帳戶資料，是以為此為辦理
    信貸之標準流程，配合「聯合徵信中心」製作金流，並未認
    知到會被拿去作詐欺取財犯罪使用，犯罪所得也非上訴人所
    獲得，上訴人也是受害者云云。惟查：㈠金融機構帳戶事關
    個人財產權益之保障，帳戶資料具專屬性及私密性，多僅本
    人始能使用，縱偶有特殊情況須將存摺、提款卡、提款密碼
    或網路銀行密碼等資料交付他人者，亦必與該收受者具相當
    之信賴關係，並會謹慎瞭解查證其用途，無任意交付予他人
    使用之理；且詐欺犯罪者利用車手提領人頭金融機構帳戶款
    項，業經報章媒體多所披露，並屢經政府及新聞為反詐騙之
    宣導，一般具有通常智識之人，應均可知支付薪資或對價委
    由他人以臨櫃或至自動付款設備方式提領金融機構帳戶款項
    者，多係藉此取得不法犯罪所得。本件上訴人於事發時為具
    一般智識程度之成年人，對於詐騙犯罪者利用人頭帳戶之犯
    罪型態，及應避免自身金融帳戶供作詐財工具之常識，應有
    所體認，尚難任意諉為不知；且上訴人於刑案中供稱其均是
    與「聯合貸款中心」於桃園市郊區會面，商討貸款事宜，不
    知對方地址及真實年籍資料等語（見刑案偵字第4785卷第13
    至14頁），可知上訴人對於「聯合貸款中心」之真實姓名、
    聯絡電話、辦公或所在處所等各項資訊皆一無所悉，當無從
    確保對方對系爭帳戶之用途及所述之真實性。㈡復依上訴人
    於刑案中所提出之其與「聯合貸款中心」間LINE對話內容所
    示，上訴人當時所提出欲貸款200 萬元時，已遭「聯合貸款
    中心」稱一般信用貸款需要提供抵押品等情（見刑案偵字第
    4785卷第43頁），且依上訴人於刑案中自承：當時伊剛換工
    作，無法辦理貸款，對方跟伊說要作假金流紀錄，如果有款
    項匯進來，就叫伊先去提領，伊再將錢提給對方，這樣核貸
    機率比較高等語（見刑案一審金訴字卷第34至35、110、121
    頁），可知本件上訴人於交付系爭帳戶資料予「聯合貸款中
    心」前，即知悉以其資力條件，實無可能於無提供擔保品之
    情形下貸得款項，亦不可能於交付內無大額存款之存摺、提
    款卡等物後，即可獲取貸款，甚且「聯合貸款中心」表明要
    以上訴人所提供之帳戶資料製作「虛偽金流」之不實資力證
    明，以便向銀行詐貸之不法使用，上訴人顯然得以知悉「聯
    合貸款中心」可能以其交付之系爭帳戶資料從事不法行為。
    ㈢準此，本件上訴人縱非明知所提領之款項係詐欺犯罪者詐
    騙被害人所得，但其主觀上對於該款項極可能係他人實施詐
    欺犯罪之不法所得乙節，已有所預見，仍將系爭帳戶資料交
    予他人，並依指示擔任取款之車手，堪認上訴人主觀上有共
    同參與詐欺取財之不確定故意，屬詐欺集團共同成員甚明。
三、按因故意或過失，不法侵害他人之權利者，負損害賠償責任
    ，故意以背於善良風俗之方法，加損害於他人者亦同；又數
    人共同不法侵害他人之權利者，連帶負損害賠償責任，民法
    第184 條第1 項、第185 條第1 項前段，分別定有明文。本
    件上訴人參與詐欺集團，向被上訴人詐騙取得13萬6,500元
    款項，而共同不法侵害被上訴人之權利，應連帶負損害賠償
    責任，則被上訴人依上開規定，請求上訴人給付13萬6,500
    元，及自起訴狀繕本送達之翌日即110 年9 月10日起至清償
    日止，按法定週年利率5％計算之利息，自屬有據。從而，原
    審就上開部分為上訴人敗訴之判決，核無不合，上訴意旨指
    摘原審判決不當，求予廢棄改判，為無理由，應予駁回。
四、本件事證已臻明確，兩造其餘攻擊防禦方法及舉證，經審酌
    與本件判決結果不生影響，爰不一一論述，附此敘明。
五、據上論結，本件上訴為無理由，依民事訴訟法第436 條之1
    第3 項、第449 條第1 項、第78條，判決如主文。
中　　華　　民　　國　 111　　年　　7   　月　　29    日
                  民事第二庭  審判長法  官  陳章榮
                                    法  官  辜漢忠
                                    法  官  孫曉青
以上正本係照原本作成。
本件判決不得上訴。
中　　華　　民　　國　 111　　年　　7   　月　　29    日
                                    書記官  曾琬真